【裁判字號】    94,訴,3319
【裁判日期】    950523
【裁判案由】    汽車運輸業管理規則
【裁判全文】
臺北高等行政法院判決
                                     94年度訴字第03319號
                              .
原      告  甲○○
                          送達.
被      告  交通部公路總局
代  表  人  陳晉源（局長）住同上
訴訟代理人  丙○○
上列當事人間因汽車運輸業管理規則事件，原告不服交通部中華
民國94年9 月13日交訴字第0940046197號訴願決定，提起行政訴
訟。本院判決如下：
    主  文
原告之訴駁回。
訴訟費用由原告負擔。
    事  實
一、事實概要：
    原告於民國（下同）94年5 月25日7 時30分許，駕駛其所有
    GI-5816 號自用小客貨車，搭載乘客6 人，自板橋市○○路
    榮民之家載至新埔捷運站，每人車資新臺幣（下同）15元，
    於國立藝專門口為臺北地區監警聯合稽查小組查獲。稽查人
    員當場查問原告，據之製成談話紀錄，經原告確認記載內容
    無誤後簽名。被告所屬臺北區監理所人員認原告已違反公路
    法第77條第2 項及汽車運輸業管理規則第138 條第1 項，乃
    當場以94年5 月25日交公監北字第018977號通知單舉發原告
    ，請其於15日內至雲林監理站到案。嗣被告認原告違規屬實
    ，乃於94年6 月7 日以00-000000000號處分書裁處原告50,0
    00元罰鍰及吊扣牌照2 個月，並於94年6 月14日送達。
    原告於94年6 月8 日向雲林監理站申復，經該站向臺北區監
    理所查詢，並將該所以94年6 月21日北監運字第0940011506
    號函復當日違規情形，及更正舉發單所載原告地址，雲林監
    理站爰據之以94年6 月23日嘉監雲字第0940007358號函告知
    原告舉發無誤，請其到案辦理等語。原告不服，提起訴願，
    經交通部94年9 月13日交訴字第0940046197號訴願決定駁回
    ，原告仍不服，遂向本院提起行政訴訟。
二、兩造聲明：
  (一)原告聲明求為判決：
    1.訴願決定及原處分均撤銷。
    2.訴訟費用由被告負擔。
  (二)被告聲明求為判決：
    1.原告之訴駁回。
    2.訴訟費用由原告負擔。
三、兩造之爭點：
  (一)原告主張之理由：
    1.原告主張94年5月25日早上約7點30分遭舉發當時所為之談
      話紀錄記載「原告自承搭載乘客6人，自榮民之家至新埔
      捷運站，每人車資15元…」等語，係附和稽查人員之說詞
      ，而原告簽名其上，係因稽查人員催促，原告無法拒絕。
    2.原告所搭載之乘客6人，係居住於原告居所附近，原告乃
      因當時無工作，而順道搭載她們，原告並無任何營業標示
      行為，故絕無營業之情事。
    3.原告並未收取費用，僅係搭載朋友，並非營業行為，然稽
      查人員如僅因媒體報導，即處以重罰，有失公平。
    4.稽查人員以94年5月25日交公監北字第018977號通知單舉
      發原告，將原告之戶籍住址、門號皆記載錯誤，似過於倉
      卒，未盡詳察之義務。
    5.綜上所述，請判決如原告訴之聲明云云。
  (二)被告主張之理由：
    1.依汽車運輸業管理規則第138條規定略以：「未經申請核
      准而經營汽車運輸業者，監警稽查人員於舉發時…並依公
      路法第77條第2項之規定處罰」，另依公路法77條第2項規
      定：「未依本法申請核准，而經營汽車或電車運輸業者，
      處新台幣5萬元以上15萬元以下罰鍰，並勒令其停業，其
      非法營業之車輛牌照並得吊扣2個月至6個月，或吊銷之。
      」。查原告既未依規定申請核准而逕以自用小客貨車經營
      汽車運輸業（於94年5月25日7時25分在板橋大觀路榮民之
      家對面非法攬客6人往新埔捷運站，每人收費15元），違
      規事證明確，被告所屬台北監理所爰依上揭規定依法舉發
      並無違誤。
    2.本件既舉發無誤，本應掣開「違反汽車運輸業管理事件處
      分書」交予受處分人以為裁處，另查原告係第1次違反本
      案件，本件爰依汽車運輸業管理規則第138條按公路法第
      77條第2項及「自用小客車及自用小貨車違規營業處罰基
      準表」裁處「罰鍰新台幣5萬元，並吊扣牌照2個月」，被
      告所屬嘉義區監理所雲林監理站之裁處，於法並無未合。
    3.原告於行政訴訟補正狀事實及理由（一）訴稱：「…從頭
      到尾都是警察自問自答，我心生恐懼想趕快離開，不得已
      才隨口說15元」云云，係原告卸責之辭，蓋如原告所言，
      執勤員警並無使用詐欺或脅迫之手段，自不能主張其意思
      表示不自由，從而，本案原告既於「自用車違規營業談話
      紀錄表」自承『每人收費15元』，足證原告所稱純係誑辯
      之辭。
    4.原告於行政訴訟補正狀事實及理由（二）訴稱：「我真的
      無收費，他們4人都可見證，我載6名小姐」云云，仍為原
      告巧辯之辭，蓋本案原告既已於談話筆錄自承收費（每人
      收費15元），則不論事後有所通謀而為虛偽之意思表示，
      仍不得主張為真實之意思表示而為強辯。
    5.綜上所述，原處分及訴願決定並無違誤，請判決如被告答
      辯之聲明等語。
    理  由
一、按「本法所用名詞定義如左．．．11. 汽車或電車運輸業：
    指以汽車或電車經營客、貨運輸而受報酬之事業」、「公路
    汽車運輸，分自用與營業兩種」、「未依本法申請核准，而
    經營汽車或電車運輸業者，處新台幣5 萬元以上15萬元以下
    罰鍰，並勒令其停業，其非法營業之車輛牌照並得吊扣2 個
    月至6 個月，或吊銷之」、「．．．與對汽車及電車運輸業
    之限制、禁止事項及其違反之罰鍰、吊扣、吊銷車輛牌照．
    ．．等事項之規則，由交通部定之。」，公路法第2 條第11
    款、第34條前段、第77條第2 項及第79條第5 項後段分別定
    有明文。又按「本規則依公路法第79條規定訂定之。」、「
    未經申請核准而經營汽車運輸業者，應依公路法第77條第2
    項之規定舉發。」，復分別為管理規則第1 條、第138 條第
    1 項所規定。
二、查本件原告於事實欄所載時、地，駕駛其所有之GI-5816 號
    自用小客貨車，未經申請立案而載客收費，渠於遭舉發時亦
    自承搭載乘客6 人，自榮民之家至新埔捷運站，車資每人15
    元，有原告審閱後親筆簽名之談話紀錄附卷可稽，違規事實
    足堪認定。
三、至原告主張並無收費，只是幫忙性質而載人乙節。按原告既
    非不識字，應係同意談話紀錄所載內容始簽名其上﹔且其當
    場對收費事實坦承不諱，並希望從輕發落，事後復稱僅係隨
    口附和員警之詢問而否認收費事實，顯與生活經驗及社會常
    情不合，是其所辯尚不足採。是原告確未經申請立案而經營
    汽車運輸業，可堪認定，從而，被告處以原告法定罰鍰額度
    最低之50,000元罰鍰，並吊扣牌照2 個月，並無不合，訴願
    決定予以維持，亦稱妥適。原告徒執前詞，訴請撤銷，為無
    理由，應予駁回。
據上論結，本件原告之訴為無理由，爰依行政訴訟法第98條第3
項前段，判決如主文。
中    華    民    國    95    年     5    月   23     日
                  第四庭審判長法  官  鄭忠仁
                              法  官  林育如
                              法  官  畢乃俊
上為正本係照原本作成。
如不服本判決，應於送達後20日內，向本院提出上訴狀並表明上
訴理由，如於本判決宣示後送達前提起上訴者，應於判決送達後
20日內補提上訴理由書（須按他造人數附繕本）。
中    華    民    國    95    年     5    月   23     日
                              書記官  陳可欣


司法院資訊處製作；財團法人民間司法改革基金會備份。
